臺灣新北地方法院民事裁定　　　　
　　　　　　　　　　　　　　　　　　 110年度補字第1329號
原　　　告　鄭文川　


被　　　告　費翔　　
上列當事人間請求確認抵押債權不存在等事件，本院裁定如下：
    主  文
原告應於本裁定送達後五日內，繳納第一審裁判費新臺幣壹拾伍
萬伍仟捌佰捌拾元，逾期未繳，即駁回原告之訴。
    理  由
一、按原告之訴，有起訴不合程式或不備其他要件者，法院應以
    裁定駁回之。但其情形可以補正者，審判長應定期間先命補
    正，民事訴訟法第249 條第1 項第6 款定有明文。又提起民
    事訴訟應依民事訴訟法第77條之13規定繳納裁判費，此為必
    須具備之程式。次按訴訟標的之價額，由法院核定；核定訴
    訟標的之價額，以起訴時之交易價額為準；無交易價額者，
    以原告就訴訟標的所有之利益為準；因債權之擔保涉訟，以
    所擔保之債權額為準；如供擔保之物其價額少於債權額時，
    以該物之價額為準，民事訴訟法第77條之1 第1 項、第2 項
    、第77條之6 分別定有明文。復按以一訴主張數項標的者，
    其價額合併計算之，但所主張之數項標的互相競合或應為選
    擇者，其訴訟標的價額，應依其中價額最高者定之，同法第
    77條之2 第1 項亦有明文。而債務人異議之訴之訴訟標的為
    債務人之異議權，法院核定此訴訟標的之價額，應以債務人
    本於此項異議權，請求排除強制執行所得受之利益額為準；
    債務人排除強制執行所得受之利益，原則上固為相對人之執
    行債權額，然若執行標的物之價值顯然低於執行債權額，則
    債務人排除強制執行所得受之利益，即應以執行標的物之價
    值為度（最高法院108 年度台抗字第586 號裁定參照）。又
    請求塗銷土地之預告登記，涉及當事人就土地之所有權移轉
    登記請求權存在與否，當事人就該訴訟標的所有之利益，即
    相當於土地之交易價額（最高法院106 年度台抗字第47號裁
    定意旨參照）。
二、本件原告起訴未繳納裁判費，其訴之聲明為：㈠確認被告就
    原告所有新北市○○區○○段000 地號土地應有部分19571
    ／53060 （下稱系爭土地），於民國109 年11月17日設定之
    最高限額抵押權（下稱系爭抵押權）所擔保之新臺幣（下同
    ）600 萬元債權不存在；㈡本院110 年度司執字第117850號
    拍賣抵押物強制執行事件（下稱系爭執行事件）之執行程序
    應予撤銷；㈢被告應將系爭抵押權登記予以塗銷；㈣被告應
    將系爭土地於109 年11月17日登記之預告登記予以塗銷。而
    原告起訴合併提起第1 項至第4 項聲明，訴訟標的雖不相同
    ，惟自經濟目的觀之，其訴訟目的一致，不超出終局標的範
    圍，依民事訴訟法第77條之2 第1 項規定，訴訟標的價額應
    以其中價額最高者定之。
三、經查，上開第1 項、第3 項聲明部分，核屬因擔保債權而涉
    訟，依民事訴訟法第77之6 規定，系爭抵押權擔保之債權額
    為600 萬元，而系爭土地於110 年1 月之公告土地現值為每
    平方公尺16萬2,000 元，有土地登記謄本在卷可參，是系爭
    土地之交易價額為1,634 萬4,278 元（計算式：16萬2,000
    元／平方公尺×273.53平方公尺×19571 ∕53060 ＝1,634
    萬4,278 元，元以下四捨五入），則此部分訴訟標的價額應
    以較低之債權額600 萬元為據。又上開第2 項聲明部分，被
    告向本院聲請強制執行系爭土地之債權金額為600 萬元乙節
    ，業經依職權調取系爭執行事件卷宗核閱屬實，故此部分訴
    訟標的價額為600 萬元。至上開第4 項聲明部分，原告就該
    訴訟標的所有之利益，即相當於系爭土地之交易價額，故此
    部分訴訟標的價額為1,634 萬4,278 元。從而，原告上開第
    1 項至第4 項聲明，訴訟標的雖有不同，惟自經濟目的觀之
    ，其訴訟目的一致，不超出終局標的範圍，而其中訴訟標的
    價額最高者為第4 項聲明，揆諸前揭法條及裁判意旨，本件
    訴訟標的價額核定為1,634 萬4,278 元，應徵收第一審裁判
    費15萬5,880 元。茲限原告於收受本裁定後5 日內補繳，逾
    期不繳，即駁回原告之訴，特此裁定。
四、依民事訴訟法第249 條第1 項但書規定，裁定如主文。
中    華    民    國   110    年    11    月    18    日
                  民事第七庭    法  官  李宇銘 
以上裁定正本係照原本作成。
如不服本裁定關於核定訴訟標的價額部分，應於送達後10日內向
本院提出抗告狀，並繳納抗告費新臺幣1,000 元；其餘關於命補
繳裁判費部分，不得抗告。
中    華    民    國   110    年    11    月    18    日 
                                書記官 黃筱玲